臺灣桃園地方法院刑事判決　　　　　　　94年度訴緝字第68號
公　訴　人　臺灣桃園地方法院檢察署檢察官
被　　　告　甲○○　男　73歲.
上列被告因偽造文書案件，經檢察官聲請簡易判決處刑（93年度
偵緝字第581 號），經本院認有刑事訴訟法第451 條之1 第4 項
但書第4 款之情形，改行通常訴訟程序，茲判決如下：
    主  文
甲○○共同行使變造公文書，足以生損害於公眾，處有期徒刑壹
年肆月，緩刑肆年。
    事  實
一、甲○○綽號「阿仁」係設於桃園縣桃園市○○路○ 段428 號
    1 樓邱炎水所開立「飄香美容坊」之股東，緣於民國88年初
    ，邱炎水計畫開設上開「飄香美容坊」，乃委託設於桃園縣
    八德市○○路26號和平工商會計事務所之負責人呂國星（所
    涉偽造文書犯行，業經另案判決確定，現經通緝中，下稱相
    關案件）代辦申請營利事業登記，惟經桃園縣衛生局人員實
    地審查結果，因衛生及消毒設備不符規定，未予通過。邱炎
    水轉請他人代辦，仍未能通過審查，遂又於同年4 月間某日
    ，再度委託呂國星代辦，並交付其國民身分證影本、房屋使
    用執照、稅單等文件。詎甲○○擔心上開「飄香美容坊」會
    再次因衛生安全不合格而無法取得營利事業登記證，其所投
    資之金錢會遭受損失，乃前往呂國星上開事務所表明上情，
    而呂國星為順利替邱炎水辦理營利事業登記賺取代辦費用，
    竟於得知後出示1 份申請合格之公文，告知甲○○可依該格
    式變造，遂其2 人基於行使變造公文書之犯意聯絡，推由甲
    ○○於呂國星再次受委託後，至88年4 月26日前某日，在台
    北市○○區○○路某處，將桃園縣衛生局88年2 月11日桃衛
    二字第8803240 號函（下稱系爭公文）之說明欄中第二項全
    部刪除，第一項中之「一」刪除，內容則移至「說明：」下
    ；並將桃園縣衛生局美容業營利事業登記審查表（下稱系爭
    審查表）中審查項目＼審查結果欄內之從業人員健康檢查
    營業場所廁所消毒設備等項目之原有記載塗去，以剪
    貼方式，將「合格。」貼上，變造為合格，並將該審查表之
    最後審查結果判定欄，連同主管機關之用印欄整個剪除，以
    剪貼方式，貼上他案之合格記載，將之改為符合規定。甲○
    ○復將變造完成後之系爭公文及審查表交至和平工商會計事
    務所，由呂國星指示其所僱用不知情之員工劉淑瑩，於88年
    4 月26日持向桃園縣政府建設局商業課申請營利事業登記以
    為行使，足以生損害於政府管理營利事業之正確性，桃園縣
    政府建設局因而陷於錯誤，同意其申請，准以完成營利事業
    設立登記，嗣桃園縣政府發覺有異，調閱飄香美容坊之申請
    案始發現上情。
二、案經呂國星告發臺灣桃園地方法院檢察署檢察官偵查後聲請
    簡易判決處刑。
    理  由
一、按檢察官聲請以簡易判決處刑之案件，經法院認為有刑事訴
    訟法第四百五十一條之一第四項但書之情形者，應適用通常
    程序審判之，同法第452 條定有明文。經查，本件被告甲○
    ○被訴偽造文書案件，本院認檢察官之聲請有刑事訴訟法第
    451 之1 第4 項但書第4 款所定之事由，不得以簡易判決處
    刑，爰依刑事訴訟法第452 條之規定，改用通常程序審判之
    ，合先敘明。
二、訊據被告甲○○對於上揭時、地，以前述方法變造系爭公文
    、審查表，復交予不知情之和平工商會計事務所人員提出申
    請以為行使之事實坦白承認，惟辯稱：系爭公文、審查表係
    伊本人自行設法變造，與呂國星無關，且伊亦未見過呂國星
    云云。然查：
    （一）上揭事實除業據被告於本院審理中為上開自白外，並
          經共犯呂國星於相關案件審理中供述甚詳在卷，且證
          人劉淑瑩亦於本院審理中就其依呂國星之指示持系爭
          公文及審查表，向桃園縣政府建設局商業課申請上開
          「飄香美容坊」之營利事業登記等情結證明確在卷（
          見本院94年4 月11日審判筆錄）。又系爭公文及審查
          表分別係由桃園縣政府及桃園縣衛生局基於職務上所
          制作之文書，為公文書，嗣均遭變造一節，有相關案
          件桃園縣政府移送函所附之原公文、審查表及變造後
          公文及審查表在卷可稽，並據桃園縣政府衛生局之本
          件承辦稽查員即證人黃美華於相關案件偵查中證稱屬
          實。
    （二）被告雖以前揭情詞置辯，惟已與上開事證不符，況呂
          國星係以申辦營利事業登記為業，此由其於相關案件
          所提出之過去受託委辦之案件量，可知其對於系爭公
          文書之狀況本最為了解，並能掌握主管機關對於合格
          與不合格之記載方式，且證人黃美華於偵查時證稱：
          「正常電腦列印，表格會齊平，印章好像是我們的，
          這件是因我記得不合格的，怎麼變成合格，所謂齊平
          是公文與表格的首字對齊的，且裡面文字合格之後沒
          有再加句點，且不合格我會用寄的，大部分會打上住
          址，合格會請他們自己來領，印章我看不出是真或假
          。」、「本件在他們申請之後，又來申請一次，是二
          月十一日不合格，之後約一個月到半個月他們又再來
          申請一次，那是議員的太太拿來的，我說有去看過是
          不行，他要求把文件直接給他就可以，所以也沒有掛
          文。」等語，本件系爭公文書上之印文與原有之公文
          書不同，而變造後之系爭公文書上之印文既為真實以
          及2 份公文書之前半段均與原公文書相同，由此研判
          ，系爭公文部分應是將說明之第二項全部刪除，第一
          項中之「一」刪除，內容移至「說明：」下；另系爭
          審查表部分，應是將審查表中審查項目＼審查結果欄
          內之從業人員健康檢查營業場所廁所消毒設
          備等項目之原有記載塗去，再以剪貼方式，將「合格
          。」貼上，變造為合格，並於審查表最後之審查結果
          判定欄，連同主管機關之用印欄整個剪除，貼上他案
          合格之記載，改為符合規定，職是，被告如非同時握
          有原有之公文，並另有1 份他人申請合格之公文，無
          以為之，而被告平日既非從事代辦申請營利事業登記
          業務之人，自已要難得以取得其他申請合格案件之公
          文，更無法憑己所知了解主管機關對於合格與不合格
          之記載方式，並進行變造。從而，綜合上開各項事證
          ，足見被告所辯顯係事後迴護呂國星之詞，尚與事實
          有間，委無足取。
    （三）被告變造系爭公文及審查表完成後，即交至和平工商
          會計事務所，由呂國星指示其所僱用不知情之員工劉
          淑瑩，於88年4 月26日持向主管機關辦理一節，亦據
    　　　證人劉淑瑩結證明確在卷，並有桃園縣政府所附之相
      　　關申請文件在卷可稽，殆無疑義，因此，被告利用證
        　人劉淑瑩行使系爭變造公文書一節，可以認定。
    （四）又被告變造系爭公文及系爭審查表，使「飄香美容坊
          」之營利事業登記因而獲准，自足以生損害於主管機
    　　　關管理營利事業之正確性。
    （五）又被告與呂國星基於行使變造公文書之犯意聯絡，推
          由被告以前述方式變造系爭公文及系爭審查表，復將
          變造完成後之系爭公文及審查表交至和平工商會計事
          務所，並由呂國星指示其所僱用不知情之員工劉淑瑩
          ，持向桃園縣政府建設局商業課申請營利事業登記以
          為行使，則其等2 人就上開行使變造公文書之犯行，
          有犯意聯絡及行為分擔一節，至堪認定。
    （六）綜上所述，本件事證明確，被告上揭犯行足可認定，
          應依法論科。
三、核被告甲○○所為係犯刑法第216 條、第211 條行使變造公
    文書罪。被告利用不知情之劉淑瑩送件，達到行使之目的，
    為行使變造公文書之間接正犯。被告變造公文書後復持以行
    使，其變造之低度行為為行使之高度行為所吸收，不另論罪
    。又被告與呂國星就上開行使變造公文書之犯行，有犯意聯
    絡及行為分擔，為共同正犯。爰審酌被告為免遭受投資損失
    ，竟變造公文書，所為非是，及其犯罪之動機、目的、手段
    、次數、所生危害，惟念其並無任何前科紀錄，有臺灣桃園
    地方法院檢察署刑案資料查註紀錄表及臺灣高等法院被告全
    國前案紀錄表各1 份在卷足稽，素行良好，且其犯後坦承犯
    行等一切情狀，量處如主文所示之刑，以示懲儆。末查，被
    告前未曾受有期徒刑以上刑之宣告，此有上開刑案資料查註
    紀錄表及被告全國前案紀錄表附卷可按，其犯後為前開部分
    自白，非無悔意，且其現年為73歲，已達年邁之齡，經此刑
    之宣告之教訓，當知所警愓，而無再犯之虞，其所宣告之刑
    以暫不執行為適當，併予宣告緩刑4 年，用啟自新。
據上論斷，應依刑事訴訟法第452 條、第299 條第1 項前段，刑
法第28條、第216 條、第211 條、第74條第1 款，判決如主文。
本案經檢察官孫沛琦到庭執行職務。
中　　華　　民　　國　　94　　年　　5 　　月　　25　　日
                            臺灣桃園地方法院刑事第十二庭
                                審判長法  官  游  紅  桃
                                      法  官  林  家  賢
                                      法  官  王  美  玲
以上正本證明與原本無異。
如不服本判決，應於送達後10日內，向本院提出上訴狀。
                                      書記官  張  子  涵
中　　華　　民　　國　　94　　年　　5 　　月　　26　　日
附錄本案論罪科刑法條：
刑法第216條
行使第二百十條至第二百十五條之文書者，依偽造、變造文書或
登載不實事項或使登載不實事項之規定處斷。
刑法第211條
偽造、變造私文書，足以生損害於公眾或他人者，處五年以下有
期徒刑。
